【裁判字號】    98,台上,6546
【裁判日期】    981105
【裁判案由】    違反毒品危害防制條例
【裁判全文】
最高法院刑事判決            九十八年度台上字第六五四六號
上  訴  人  台灣高等法院台中分院檢察署檢察官
上  訴  人
即  被  告  甲○○
上列上訴人等因被告違反毒品危害防制條例案件，不服台灣高等
法院台中分院中華民國九十八年八月十八日第二審判決（九十八
年度上訴字第一二八三號，起訴案號：台灣台中地方法院檢察署
九十七年度偵字第一四六五九號），提起上訴，本院判決如下：
    主  文
原判決撤銷，發回台灣高等法院台中分院。
    理  由
本件原判決認定上訴人即被告（下稱被告）甲○○有如原判決事
實欄所載意圖營利，基於販賣第一級毒品海洛因之犯意，向綽號
「文龍」之陳文龍販入海洛因後，分別於如原判決附表所示之時
間、地點及方式，販賣第一級毒品海洛因予林嘉德、江永金、林
德聰、廖建隆、王俊明及陳亮欽，經查獲後，主動供出其係透過
楊瑞林向陳文龍販入海洛因，檢察官因而查獲陳文龍販賣海洛因
之犯行等情，因而撤銷第一審科刑之判決，改判仍論處被告販賣
第一級毒品罪刑（累犯），固非無見。
惟查：(一)、科刑判決書記載之犯罪事實，為論罪科刑適用法律之
基礎，故凡於適用法令有關之事項，必須詳加認定明確記載，然
後於理由內敘明犯罪事實所憑之證據及其認定之理由，使事實與
理由互相一致，方為合法。否則，即有理由不備之違背法令。查
原判決事實欄記載：上訴人主動供出其透過案外人楊瑞林向陳文
龍販入本件第一級毒品海洛因，檢察官因而查獲陳文龍販賣第一
級毒品海洛因之犯行，並以之作為上訴人所為符合毒品危害防制
條例第十七條減刑之條件。然查陳文龍究竟有何販賣第一級毒品
海洛因之犯行？其犯行與上訴人本件販賣第一級毒品海洛因有何
關聯？上訴人如何供出陳文龍之犯行且因而如何破獲？原判決理
由欄並無片語隻字敘及憑以認定之理由。揆之前開說明，自有理
由不備之違背法令。(二)、罪刑法定主義乃法律對於審判上裁量權
之限制，刑之加重、減輕事由及其加減標準，亦然。是審判上裁
量之行使，於其基礎事實尚有疑義之際，遽作決定，致與法定加
重或減輕之規定不符者，判決即有適用法則不當之違背法令。本
件原判決認定上訴人係犯毒品危害防制條例第四條第一項販賣第
一級毒品罪，累犯，有加重其刑之事由，又上訴人主動供出賣主
陳文龍，因而查獲陳文龍販賣第一級毒品海洛因之犯行，已符合
同條例第十七條第一項減輕其刑之條件。依刑法第七十一條規定
，刑有加重及減輕者，先加後減，復依同法第六十四條第一項、
第六十五條第一項規定，死刑、無期徒刑均不得加重，而上訴人
所犯本件之罪，其法定刑為死刑、無期徒刑，故先依累犯計算加
重，因不得加重之故，其刑仍為死刑、無期徒刑。次依同法第六
十四條第二項、第六十五條第二項規定，死刑減輕者，為無期徒
刑；無期徒刑減輕者，為二十年以下十五年以上有期徒刑，故上
訴人因符合毒品危害防制條例減輕其刑之條件，減輕結果，其法
定刑已成為無期徒刑或二十年以下十五年以上有期徒刑。至此，
最低法定刑已成為有期徒刑十五年。乃原判決以「宣告法定最低
度之刑猶嫌過重」，而適用刑法第五十九條遞減其刑，然上訴人
所犯如原判決附表所示各罪，所宣告有期徒刑十五年一月、十五
年三月或十五年四月，反而超過第一次減刑後之最低刑有期徒刑
十五年，有適用法律不當之違背法令。(三)、綜上，原判決既有以
上可議，檢察官及被告上訴意旨指摘原判決不當，並非全無理由
，自有撤銷發回之理由。
據上論結，應依刑事訴訟法第三百九十七條、第四百零一條，判
決如主文。
中    華    民    國  九十八  年  十一    月    五    日
                      最高法院刑事第五庭
                          審判長法官  陳  正  庸
                                法官  林  秀  夫
                                法官  宋      祺
                                法官  陳  祐  治
                                法官  林  瑞  斌
      本件正本證明與原本無異
                                      書  記  官
中    華    民    國  九十八  年  十一    月   十一   日
                                                    Ｒ


司法院資訊處製作；財團法人民間司法改革基金會備份。
